最高法院刑事判決　　　　　　一○○年度台上字第一四一二號
上訴人　楊紹立
　　　　　　　　
　　　　　　　
上列上訴人因偽造文書等罪案件，不服台灣高等法院中華民國一
００年一月十九日第二審判決（九十九年度上訴字第三六七六號
，起訴案號：台灣士林地方法院檢察署九十九年度偵字第五０一
二號），提起上訴，本院判決如下：
    主  文
上訴駁回。
    理  由
甲、行使偽造公文書部分：
按刑事訴訟法第三百七十七條規定：上訴於第三審法院，非以判
決違背法令為理由，不得為之。是提起第三審上訴，應以原判決
違背法令為理由，係屬法定要件。如果上訴理由書狀並未依據卷
內訴訟資料，具體指摘原判決不適用何種法則或如何適用不當，
或所指摘原判決違法情事，顯與法律規定得為第三審上訴理由之
違法情形，不相適合時，均應認其上訴為違背法律上之程式，予
以駁回。本件原審經審理結果，認為上訴人楊紹立有原判決附表
（下稱附表）一編號一、三、四所示行使偽造公文書、僭行公務
員職權、行使偽造特許證及詐欺取財等犯行，均為明確，因而撤
銷第一審關於附表一編號三、四部分之科刑判決，改判仍依想像
競合犯從一重論上訴人以如附表一編號三、四「處罰主文」欄所
示之罪刑，並維持第一審關於附表一編號一部分，依想像競合犯
從一重論上訴人以共同行使偽造公文書罪之科刑判決（處有期徒
刑二年，及為相關沒收之宣告），駁回上訴人該部分在第二審之
上訴，及就上述部分與後敘關於附表一編號二、五維持第一審判
決部分所處之刑，主刑部分定其應執行有期徒刑四年十月。已詳
敘其調查、取捨證據之結果及憑以認定犯罪事實之心證理由。從
形式上觀察，原判決關於上述行使偽造公文書部分尚無足以影響
判決結果之違背法令情形存在。上訴意旨略稱：(1)原判決有未參
與審理之法官參與宣示判決之情形，於法有違。(2)附表二編號十
三所示扣案牌照號碼4151－ZF自用小客車一輛，外觀係一般私人
轎車，無使人誤信為公務機關用車之可能，與上訴人之犯罪無直
接關係，亦不屬上訴人所有，原判決未予審認明白，即予宣告沒
收，有調查未盡、理由不備之違法。(3)附表一編號三部分，並無
所謂法院監管科之公文扣案，被害人趙淑英於原審作證時，亦稱
對方只給伊看，而與其於偵查中所供不符，該監管科之公文可否
評價為刑法上之公文書即有疑義，原判決論以行使偽造公文書罪
，有調查未盡、適用法則不當之違法。(4)上訴人並無前科，因一
時失慮誤蹈法網，相較於同案被告趙黎文、吳國輝（分別經第一
審或原審判刑確定）僅多上訴人刑期二月、四月，本件量刑顯失
允當，有違比例原則、平等原則等語。惟查：(一)、法院宣示判決
，並不以參與審判之法官為限，刑事訴訟法第三百十三條規定至
明，上訴意旨以原審宣判之人員與參與審判之法官不符而指為違
法，自屬誤會。(二)、附表二編號十三所示扣案牌照號碼4151－ZF
自用小客車一輛，係不詳詐騙集團提供上訴人等成員，以便利其
等執行詐騙被害人財物之用，自係專供上訴人與其他犯罪成員共
同犯本件罪所用之物，非僅充作一般交通工具而已，並屬不詳共
同正犯所有，有上訴人及同案被告賴文彥（業經第一審判刑確定
）、趙黎文、吳國輝於警詢之供述可稽，原判決併予宣告沒收，
即非無據，要難認為違法。又關於被害人趙淑英遭詐騙部分，行
騙歹徒確出示偽造之法院監管科公文書以資取信之情，迭經該被
害人於警詢及偵、審中證述屬實，至該被害人對於行騙歹徒有無
將該偽造之公文書交其收執，固因記憶不清而有前後供述不盡相
符之情形，但對於上訴人確有該行使偽造公文書事實之認定不生
影響，原判決據以論處上訴人罪刑，亦不能謂為違法。(三)、原判
決已說明其審酌量刑之情形，並在法定刑度內而為量刑，尚無逾
越法律規定範圍或濫用權限情事，且上訴人與其他共同正犯涉案
情節不一，未必應為相同或一定比例之量刑，上訴意旨徒依同案
被告量刑與其差異有限，泛指原審量刑過重，自非適法之第三審
上訴理由。經核上訴意旨，係置原判決所為明白論斷於不顧，仍
持已為原判決指駁之陳詞，專憑己意再事爭辯，或任意指摘原判
決違法，難認已符合首揭法定之第三審上訴要件。本件關於行使
偽造公文書部分之上訴違背法律上之程式，應予駁回。又原判決
認定上訴人另犯刑法第一百五十八條第一項之僭行公務員職權罪
，第二百十六條、第二百十二條之行使偽造特許證罪及第三百三
十九條第一項之詐欺取財罪部分，俱與上揭行使偽造公文書罪部
分，有想像競合犯之裁判上一罪關係，經核各該條之罪分別屬刑
事訴訟法第三百七十六條第一、四款所列之案件，既經第二審判
決，不得上訴於第三審法院，其對得上訴第三審之上揭關於行使
偽造公文書部分之上訴既不合法，應從程序上駁回，則各該輕罪
部分，亦無從適用審判不可分原則，為實體上審判，上訴人對之
提起上訴，顯為法所不許，應併予駁回。
乙、詐欺部分：
按刑事訴訟法第三百七十六條所列各罪之案件，經第二審判決者
，不得上訴於第三審法院，法有明文。本件附表一編號二、五所
示詐欺部分，原判決維持第一審之科刑判決，駁回上訴人該部分
在第二審之上訴，係依刑法第三百三十九條第一項、第三項論處
罪刑，核屬刑事訴訟法第三百七十六條第四款之案件。依首開說
明，既經第二審判決，自不得上訴於第三審法院，上訴人對該部
分提起上訴，顯為法所不許，亦應予駁回。
據上論結，應依刑事訴訟法第三百九十五條前段，判決如主文。
中    華    民    國  一○○  年    三    月  二十四  日
                      最高法院刑事第七庭
                          審判長法官  邵  燕  玲  
                                法官  李  伯  道  
                                法官  孫  增  同  
                                法官  李  嘉  興  
                                法官  徐  昌  錦  
本件正本證明與原本無異
                                      書  記  官  
中    華    民    國  一○○  年    三    月  二十九  日
                                                      K